【裁判字號】    99,交訴,78
【裁判日期】    990721
【裁判案由】    公共危險等
【裁判全文】
臺灣臺南地方法院刑事判決              99年度交訴字第78號
公  訴  人  臺灣臺南地方法院檢察署檢察官
被      告  丙○○
上列被告因公共危險等案件，經檢察官提起公訴（99年度偵字第
381 號），本院判決如下：
    主  文
丙○○因過失傷害人，處有期徒刑貳月；又駕駛動力交通工具肇
事，致人受傷而逃逸，處有期徒刑捌月，應執行有期徒刑玖月。
    事  實
一、丙○○於民國98年10月29日晚間6 時29分許，駕駛無牌照之
    農用搬運車，沿臺南縣楠西鄉曾文一號橋由北往南方向行駛
    時，理應注意農用搬運車後方應設置足供警示之燈光及反光
    標誌，以提醒後方來車注意，避免追撞肇事，而依當時天氣
    晴、夜間無照明、路面乾燥無缺陷、無障礙物、視距復屬良
    好，並無不能注意之情事，其竟疏未注意而未於農用搬運車
    後方設置足供警示之燈光及反光標誌，適有乙○○騎乘車牌
    號碼OSA-008 號重型機車，沿同路段同向行駛在後，亦疏未
    注意車前狀況，自後追撞丙○○所駕駛之農用搬運車，致乙○○人、車倒地後，受有右髖關節脫臼合併股骨頭粉碎性骨
    折、右膝挫傷後十字韌帶撕扯性骨折、左腕挫傷、遠端尺橈
    關節半脫臼等傷害。詎丙○○於駕車肇事致人受傷後，本應
    即時採取救護或其他必要措施，並通知警察機關到場處理，
    不得逃逸，竟萌生肇事逃逸之犯意，未將乙○○送醫或為其
    他救護措施，亦未向員警報案或留置現場等待員警前往處理
    ，僅回頭看即駕駛前揭農用搬運車逃逸。幸經莊甲○○目擊
    上開事故後，尾隨上開農用搬運車，並見丙○○駕駛上開農
    用搬運車至臺南縣楠西鄉○○路85號停放，經警循線查知上
    情。
二、案經乙○○告訴臺南縣警察局玉井分局報告臺灣臺南地方法
    院檢察署檢察官偵查起訴。
    理  由
壹、程序部分：
    按被告以外之人於審判外之陳述，雖不符刑事訴訟法第159
    條之1 至第159 條之4 之規定，而經當事人於審判程序同意
    作為證據，法院審酌該言詞陳述或書面陳述作成時之情況，
    認為適當者，亦得為證據；當事人、代理人或辯護人於法院
    調查證據時，知有刑事訴訟法第159 條第1 項不得為證據之
    情形，而未於言詞辯論終結前聲明異議者，視為有前項之同
    意，刑事訴訟法第159 條之5 第1 項、第2 項分有明文。經
    查，本判決下列所引用之被告以外之人於審判外之陳述（包
    括書證），檢察官及被告於本院言詞辯論終結前均未聲明異
    議，本院審酌上開證據資料製作時之情況，尚無違法不當及
    證明力明顯過低之瑕疵，亦認為以之作為證據應屬適當，故
    揆諸前開規定，認前揭證據資料有證據能力。
貳、實體部分：
一、過失傷害部分：
(一)訊據被告丙○○對上揭過失傷害犯行坦承不諱，並據證人即
    告訴人乙○○於警詢、偵訊及本院審理時指證明確，核與證
    人莊甲○○於警詢、偵訊及本院審理時證述情節相符，並有
    道路交通事故現場圖、道路交通事故調查報告表（一）、（
    二）各1 份、財團法人臺灣基督長老教會新樓醫院出具之診
    斷證明書1 紙、臺南縣警察局勘察採證報告1 份、內政部警
    政署刑事警察局99年3 月5 日刑鑑字第0980165447號鑑定書
    1 份及道路交通事故現場暨車損照片12幀在卷（詳警卷第16
    頁至第64頁、第68頁至第73頁）可按。是被告於上揭時、地
    駕駛上開農用搬運車與告訴人乙○○所騎乘之機車發生碰撞
    ，以及告訴人乙○○因而受有上揭傷害之事實，堪以認定。
(二)按非屬汽車範圍之動力機械，係指下列各款之一之機械：一
    、不經曳引而能以原動機行駛之工程重機械。二、屬裝配起
    重機械專供起重用途且無載貨容量之起重機車或其他自力推
    動機械。三、其他特定用途設計製造，不經曳引而能以原動
    機行駛之機械，道路交通安全規則第83條第1 項第1 款定有
    明文。因之，本件被告所駕駛之農用搬運車並非道路交通安
    全規則所稱之汽車、動力機械。另按非屬汽車範圍必須行駛
    於道路之動力機械，應比照第80條之規定向公路監理機關申
    請核發臨時通行證，方得憑證行駛；次按動力機械行駛於道
    路時，應於前後端懸掛危險標識；日間用三角紅旗，夜間用
    紅燈或紅色反光標識，紅旗每邊之長度，不得少於30公分，
    道路交通安全規則第83條第2 項第2 款、第83條之1 第4 款
    亦分別定有明文。此項規定無非係要求車輛必須另行在車輛
    之後端，再加裝三角紅旗、紅燈或紅色反光標識，以提醒後
    方來車注意前方車輛，而使後方來車駕駛人得以準確判斷其
    與前車之距離，預為安全之準備。又按對於自己行為所導致
    之危險，若屬已可預見，且依法律、契約、習慣、法理及日
    常生活經驗等，在不超越社會相當性之範圍應有注意之義務
    者，自仍有以一定之行為避免結果發生之義務，最高法院74
    年台上字第4219號判例意旨可資參照。查本件被告駕駛之農
    用搬運車雖非道路交通安全規則所稱之汽車、動力機械，而
    無上開道路交通安全規則之適用，然為維持交通安全，農用
    搬運車行駛於道路時，仍應遵守相關交通法令之規定，且道
    路交通安全規則，乃主管機關將足以促進交通安全之措施，
    擇其要者將其明文化為駕駛人等遵守之規則，故該規則實為
    所有駕駛人之基本認知，且應當注意、遵守之一般性義務，
    非謂只要是非汽車、動力機械，即可不採取道路交通安全規
    則所揭示之一般普遍性之注意義務。被告既駕駛上開農用搬
    運車上路，對於上開交通安全規則亦應知悉，理應注意及此
    ，尤以該路段夜間並無照明設備，更應特別注意，且肇事當
    時天氣晴、夜間無照明、路面乾燥無缺陷、無障礙物、視距
    復屬良好，並無不能注意之情事，有前開道路交通事故調查
    報告表（一）存卷可按，足見依當時狀況，被告客觀上並無
    不能注意之情事。詎被告理應注意若未於農用搬運車後方設
    置足供警示之燈光及反光標誌，可能導致後車發生追撞，其
    應注意能注意，竟疏未注意於所駕駛之農用搬運車後方設置
    足供警示之燈光及反光標誌，致告訴人騎乘機車不慎自後方
    追撞被告所駕駛之農用搬運車，造成告訴人受有右髖關節脫
    臼合併股骨頭粉碎性骨折、右膝挫傷後十字韌帶撕扯性骨折
    、左腕挫傷、遠端尺橈關節半脫臼等傷害，被告於本件車禍
    之發生，顯有過失至明。況且，本件經臺灣省臺南區車輛行
    車事故鑑定委員會鑑定之意見認「乙○○駕駛普通重型機器
    腳踏車，未注意車前狀況，為肇事原因；丙○○駕駛農用搬
    運車，車尾部無燈光設備夜間行駛無照明道路，同為肇事原
    因」等情，有該鑑定委員會99年5 月月6 日南鑑字第099590
    1514號函暨檢附之鑑定意見書1 份在卷（詳99年度偵字第38
    1 號偵查卷第29頁至第30頁背面）可參，益證被告確有過失
    無疑。至告訴人疏未注意車前狀況之駕駛行為，亦係本件車
    禍之肇事原因，雖據前開鑑定意見書載明可考，然被告之上
    述過失，既與告訴人之過失，併合而為本件車禍之肇事原因
    ，則告訴人之過失，或可供為對被告量刑時之斟酌，惟被告
    之刑責，則不能因此相抵而獲得減免。又告訴人之受傷與被
    告之過失行為間，復有相當因果關係。綜上，本件被告過失
    傷害之犯行，事證明確，應予依法論科。
二、肇事逃逸部分：
    訊據被告丙○○固坦承於上開時間，駕駛無牌照之農用搬運
    車，沿臺南縣楠西鄉曾文一號橋由北往南方向行駛時，未於
    農用搬運車後方設置足供警示之燈光及反光標誌，致告訴人
    乙○○所騎乘之車牌號碼OSA- 008號重型機車不慎自後追撞
    ，造成告訴人受有右髖關節脫臼合併股骨頭粉碎性骨折、右
    膝挫傷後十字韌帶撕扯性骨折、左腕挫傷、遠端尺橈關節半
    脫臼等傷害之事實，惟矢口否認有何肇事致人受傷而逃逸犯
    行，辯稱：伊所駕駛之農用搬運車引擎聲音非常大聲，伊確
    實沒有聽到二車碰撞之聲音，不知乙○○所騎乘之機車撞擊
    伊所駕駛之農用搬運車後方，並非肇事逃逸云云。經查：
(一)證人莊甲○○於警詢、偵訊及本院審理時均具結證稱：伊在
    98年10月29日晚間6 時29分時，在臺南縣楠西鄉曾文一號橋
    上目睹一起車禍，當時伊騎乘機車行經曾文一號橋，正要載
    小孩去楠西補習，伊距離車禍現場約為曾文一號橋一半之距
    離，整個橋上沒什麼車，伊見前方有輛車，被撞到迴轉，駕
    駛人是位太太已經從反方向電燈朝向伊趴在車上，伊很好奇
    她是如何倒地的，就再往前找，就看到農用車停在前面，該
    車沒有後車燈，車禍發生時，橋上很安靜，伊所在之位置可
    以明顯的聽到「蹦」的聲音，因為橋上四處都空曠，但並沒
    有聽到有農用車的引擎聲，伊有看到二車碰撞之情形，是那
    位太太的機車撞到農用車的尾部，但伊不知道撞擊之詳細位
    置，當時農用車已經快要駛到橋尾巴了，二車於碰撞後，農
    用車之駕駛人有暫時煞車回頭，頭有朝後看，但人沒有下車
    ，他看一下就走了，伊是從車禍現場一直跟著農用車到農用
    車停放地點等語（詳警卷第13頁至第15頁、99年度偵字第38
    1 號偵查卷第7 頁至第8 頁、本院卷第42頁背面至第48頁背
    面），核與證人乙○○於警詢、偵訊及本院審理時具結證述
    ：伊撞到前車後倒地，就看到前車駕駛人駕車離去，不知道
    對方是什麼車，只知道對方的車沒有車燈，也沒有車牌等語
    （詳警卷第10頁、詳前開偵查卷第7 頁、本院卷第39頁背面
    ）相符，且審酌證人莊甲○○騎乘機車行駛於被告所駕駛之
    農用搬運車後方而目睹事發經過之人，本身僅為單純駕車途
    經事故發生地點之一般駕駛人，並一路尾隨肇事車輛，嗣後
    並協助警方辦案，與被告或告訴人間均無任何情誼、怨隙等
    關係，其就本件車禍事故之發生，立場上純屬客觀之第三人
    ，無刻意偏頗、維護或誣陷任何一方之動機，其所證述情節
    亦未見有何渲染、誇大之情，亦與證人乙○○所證情狀吻合
    ，可知，證人莊甲○○並無誤認本件肇事車輛之可能，是證
    人莊甲○○及乙○○上開證述內容，自足堪信為真實。
(二)被告雖以前揭情詞置辯。惟觀諸卷附之現場車損照片（詳警
    卷第69頁下方、第70頁），告訴人所騎乘之機車前擋風板嚴
    重裂損，可見二車撞擊力道非屬輕微，被告乘坐於農用搬運
    車上，對此撞擊力道當無可能渾然不知未予察覺之理，而此
    撞擊力道於撞擊之過程中所造成之聲響，在空曠之曾文一號
    橋上，必然甚為巨大，被告駕駛非密閉空間之農用搬運車，
    對此異常聲響，自無可能無從所悉。況且，依證人莊甲○○
    之證述，本件車禍發生後，被告有暫時煞車並回頭查看，顯
    見被告對於有他車撞擊其所駕駛之農用搬運車後方肇事乙節
    應有所認知，則被告既已回頭查看，應可看見告訴人業已倒
    臥在地，縱被告當時並未查看告訴人傷勢，然駕車於行進中
    追撞前車，因機車本身重量之慣性作用導致機車駕駛人因而
    受傷係屬常情，以被告當時之智識程度，對此當無不知之理
    ，是被告於車禍發生時，對於告訴人因此受傷，仍可預見，
    然被告竟僅回頭查看，即逕行駕車離去，其主觀上確有於駕
    駛農用搬運車肇事致人受傷後逃逸之犯意至為明確，是被告
    犯刑法第185 條之4 駕駛動力交通工具肇事，致人受傷而逃
    逸，應屬無疑，因之，被告聲請本院勘驗農用搬運車之引擎
    聲音之光碟乙節，核無必要，附此敘明。綜上所述，被告所
    為上開辯解，屬事後卸責之詞，不足採信。
三、核被告丙○○所為，係犯刑法第284 條第1 項前段之過失傷
    害罪及同法第185 條之4 肇事逃逸罪。被告所犯上開2 罪間
    ，犯意各別，行為互殊，罪名有異，應予分論併罰。爰審酌
    被告駕駛農用搬運車疏未注意於農用搬運車後方設置足供警
    示之燈光及反光標誌，另告訴人疏未注意車前狀況，均同為
    本件車禍發生之肇事原因、告訴人因本件車禍所致之傷勢、
    被告於肇事致人受傷後，未向員警報案或留置現場等待員警
    前往處理，亦未將告訴人送醫救治或為其他救護措施，僅回
    頭查看即駕車逃逸駛離現場，惡性非輕，又本件案發迄今，
    被告猶未能與告訴人達成和解賠償損害，及被告就肇事逃逸
    部分猶飾詞否認犯行之態度等一切情狀，分別量處如主文所
    示之刑，並定其應執行刑，以資懲儆。
據上論斷，應依刑事訴訟法第299 條第1 項前段，刑法第284 條
第1 項前段、第185 條之4 、第51條第5 款，刑法施行法第1 條
之1 第1 項、第2 項，判決如主文。
本案經檢察官丁○○到庭執行職務。
中    華    民    國    99    年    7     月    21    日
                    交通法庭審判長  法  官  張瑛宗
                                    法  官  廖建彥
                                    法  官  鄭燕璘
以上正本證明與原本無異。
如不服本判決應於收受本判後10日內向本院提出上訴書狀，並應
敘述具體理由。其未敘述上訴理由者，應於上訴期間屆滿後20日
內向本院補提理由書狀（均須按他造當事人之人數附繕本）「切
勿逕送上級法院」。
                                    書記官  蔡明峰
中    華    民    國    99    年    7     月    21    日
附錄本案論罪科刑法條全文：
刑法第284條：
因過失傷害人者，處6 月以下有期徒刑、拘役或5 百元以下罰金
，致重傷者，處1 年以下有期徒刑、拘役或5 百元以下罰金。
從事業務之人，因業務上之過失傷害人者，處1 年以下有期徒刑
、拘役或1 千元以下罰金，致重傷者，處3 年以下有期徒刑、拘
役或2 千元以下罰金。
刑法第185條之4：
駕駛動力交通工具肇事，致人死傷而逃逸者，處6 月以上5 年以
下有期徒刑。

司法院資訊處製作；財團法人民間司法改革基金會備份。
